臺灣士林地方法院行政訴訟裁定
111年度救字第2號
聲  請  人  粟振庭  
相  對  人  臺北市北投區公所
代  表  人  于保雲  
上列聲請人因與相對人臺北市北投區公所間嚴重特殊傳染性肺炎
防治及紓困振興特別條例事件，聲請人向臺北高等行政法院起訴
並聲請訴訟救助(臺北高等行政法院111年度訴字第464號、111年
度救字第58號)，嗣經臺北高等行政法院移送前來，本院就訴訟
救助部分，裁定如下：
    主  文
聲請駁回。
    理  由
一、聲請意旨略以：伊於民國96年11月21日因涉犯偽造文書等案
    件，經羈押、執行，於105年7月28日假釋出獄，求職困難，
    名下無財產，向臺北市政府申請低收入戶，經臺北市政府准
    許，本件因與相對人間疫情擴大急難紓困事件提起行政訴訟
    ，聲請人無力繳納訴訟費用，且非顯無勝訴之望，故聲請訴
    訟救助，並提出臺北市北投區公所111 年度低收入戶及中低
    收入戶資格審查結果通知書為證，請准予訴訟救助等語。
二、按當事人無資力支出訴訟費用者，行政法院應依聲請，以裁
    定准予訴訟救助，但顯無勝訴之望者，不在此限，行政訴訟
    法第101條定有明文。次按，行政訴訟法第101條所謂無資力
    ，係指窘於生活，且缺乏經濟上之信用者而言（最高行政法
    院97年裁聲第18號判例參照）。又聲請人無資力支出訴訟費
    用之事由應釋明之或由受訴行政法院管轄區域內有資力之人
    出具保證書代之；釋明事實上之主張者，得用可使法院信其
    主張為真實之一切證據，但依證據之性質不能即時調查者，
    不在此限，行政訴訟法第102條第2、3項、第176條準用民事
    訴訟法第284 條規定甚明，是此項請求救助之事由，應提出
    能即時調查之證據釋明之。而法院調查聲請人是否無資力支
    出訴訟費用，專就聲請人提出之證據為之，如聲請人並未提
    出證據，或依其提出之證據，未能信其無資力支出訴訟費用
    之主張為真實，即應將其聲請駁回，無依職權調查或定期命
    補正之必要（參見最高法院88年度台抗字第161 號民事裁判
    要旨、105年度高等行政法院法律座談會第9號提案及研討結
    果）。
三、查聲請人雖提出相對人110年12月30日北市00區00000000000
    0號通知書（見臺北高等行政法院111 年度救字第58號卷第1
    7頁），證明其經審核通過為臺北市111年度低收入戶。惟按
    社會救助法所稱之「低收入戶」，依該法第4條第1項規定，
    係指「家庭總收入平均分配全家人口，每人每月在最低生活
    費以下，且家庭財產未超過中央、直轄市主管機關公告之當
    年度一定金額者。」，可知社會救助法規範之「低收入戶」
    並非係全無資力者。是屬社會救助法規定之「低收入戶」自
    非當然即屬行政訴訟法第101 條所稱之「無資力支出訴訟費
    用者」（最高行政法院108年度裁聲字第110號裁定意旨參照
    ），故聲請人所提之審核結果通知書不足以釋明其無資力支
    出本件訴訟費用。此外，聲請人復未提出其他任何能即時調
    查之證據，以釋明其無資力支出訴訟費用，亦未提出本院管
    轄區域內有資力之人出具保證書以代之。準此，尚難遽認聲
    請人已達窘於生活，且缺乏經濟上之信用，致無法支出本件
    訴訟費用之程度。揆諸首揭規定及說明，其聲請訴訟救助，
    無從准許，應予駁回。
四、爰裁定如主文。
中　　華　　民　　國　　111 　年　　6 　　月　　15　　日
　　　　　　　　　行政訴訟庭  法　官　徐文瑞
以上為正本係照原本作成。
如不服本裁定，應於送達後10日內向本院提出抗告狀（須按他造
人數附繕本），並繳納抗告費新臺幣1,000元。
中　　華　　民　　國　　111 　年　　6 　　月　　15　　日
                              書記官　朱亮彰